臺灣高等法院刑事判決　　　　　　　 100年度上易字第2100號
上　訴　人　臺灣臺北地方法院檢察署檢察官
上　訴　人
即　被　告　何宜珊
上列上訴人因被告傷害案件，不服臺灣台北地方法院100年度易
字第1332號中華民國100年8月19日第一審判決（起訴案號：臺灣
台北地方法院檢察署100年度偵字第4141號)，提起上訴，本院判
決如下：
    主    文
上訴駁回。
    理    由
一、按不服地方法院之第一審判決而上訴者，須提出上訴書狀；
    上訴書狀並應敘述具體理由，此為法定必備之程式。上訴書
    狀未敘述上訴理由者，應於上訴期間屆滿後20日內補提理由
    書於第一審法院，逾期未補提者，第一審法院應定期間先命
    補正。倘上訴書狀已敘述理由，但所敘述者非屬具體理由，
    則屬不符上訴之法定程式，由第二審法院以其上訴不合法律
    上程式，判決駁回，不生定期命補正之問題，此觀刑事訴訟
    法第350條第 1項、第361條、第362條及第367條之規定自明
    。所謂具體理由，必係依據卷內既有訴訟資料或提出新事證
    ，指摘或表明第一審判決有何採證認事、用法或量刑等足以
    影響判決本旨之不當或違法，而構成應予撤銷之具體事由，
    始克當之（例如：依憑證據法則具體指出所採證據何以不具
    證據能力，或依憑卷證資料，明確指出所為證據證明力之判
    斷如何違背經驗、論理法則）。若僅泛言原判決認定事實錯
    誤、違背法令、量刑失之過重或輕縱，而未依上開意旨指出
    具體事由；或形式上雖已指出具體事由，然該事由縱使屬實
    ，亦不足以認為原判決有何不當或違法者（例如：對不具有
    調查必要性之證據，法院未依聲請調查亦未說明理由，或援
    用證據不當，但除去該證據仍應為同一事實之認定），皆難
    謂係具體理由，俾與第二審上訴制度旨在請求第二審法院撤
    銷、變更第一審不當或違法之判決，以實現個案救濟之立法
    目的相契合，並節制濫行上訴（最高法院97年度台上字第
    892、3967、3894、3889號判決意旨參照）。
二、經查：本件上訴人即被告何宜珊（以下均稱被告）於民國10
    0年8月25日收受原審判決，同年8月26日具狀向原審法院提
    出上訴並敘明上訴理由，惟理由中僅泛言：「告訴人何慧純
    言本人於背後攻擊可由專業人士鑑定，其謊言可不攻自破，
    本人根本不可能因告訴人所言，因聲音大聲而動手打告訴人
    ，況且當日其三哥也很清楚，其在照顧媽媽很累，告訴人係
    因其子手受傷而挾怨報復，刻意挑釁，並有大姐、大姐夫、
    三哥可證明告訴人平日就擅於說不實言語」等語；檢察官於
    100年8月31日收受原審判決後，於100年9月5日提出上訴，
    其上訴理由稱：「按刑之量定，乃實體法上賦予法院得自由
    裁量之事項，法院行使此項職權判斷時，須符合客觀上之適
    當性、相當性與必要性之價值要求，不得逾越此等特性之程
    度，宣以維護其均衡；而所謂平等原則，非指一律齊頭之平
    等待遇，應從實體上加以客觀判斷，對相同之條件事實，始
    得為相同之處理，倘若條件事實有別，則應本於正義理念，
    分別予以適度之處理，禁止恣意為之，參照最高法院93年台
    上字第2864號判決自明，又法律上屬於自由裁量之事項，須
    受外部界限及內部界限之拘束，非概無法律性之拘束，法院
    依據法律具體規定，應在其範圍內為適當裁判者，為外部界
    限，而法院為裁判時，應考量所適用法律之目的，及受法律
    秩序理念所指導者，此即所謂自由裁量之內部界限，是關於
    量刑，應受上開內外部界限之限制，原判決認定被告何宜珊
    有傷害犯行，固屬卓見，然被告因細故傷害告訴人即其胞姊
    何慧純，告訴人所受傷害非輕，對於告訴人不聞不問，審理
    中未對告訴人為任何賠償，亦未向告訴人為道歉，尋求和解
    ，態度甚為惡劣，乃原判決竟僅判處被告有期徒刑40日，實
    屬過輕，有違上開量刑之內部界限」等語，均未依卷內既有
    訴訟資料或提出新事證，指摘或表明原審判決有何採證認事
    、用法或量刑等足以影響判決本旨之不當或違法，且本院審
    酌卷內所有訴訟資料，被告自承案發當日與告訴人扭打在一
    起，與告訴人2次打架都是告訴人先動手，案發當日2人打起
    來，從廁所打到門口等語，核與告訴人以證人之身分結證稱
    ：當日伊與被告發生爭執後被告毆打伊致伊受有臉部、頸部
    、背部挫傷等傷害相符，並有診斷證明書、告訴人受傷之相
    片可憑，原審依上開診斷書、告訴人指訴及被告前開供述認
    定被告犯傷害罪，形式上並無違法之處。被告上訴理由稱：
    告訴人指稱被告從背後攻擊之指訴不實，伊不可能因聲音太
    大聲而攻擊告訴人，告訴人擅於說謊，本案係告訴人挾怨報
    復，僅泛言原審認定事實錯誤，顯未依卷內既有訴訟資料或
    提出新事證，指摘或表明原審判決有何採證認事、用法或量
    刑等足以影響判決本旨之不當或違法，而構成應予撤銷之具
    體事由，即與未敘述具體理由無異。而本件檢察官上訴理由
    以本案被告與告訴人為姊妹關係，告訴人傷害非輕及被告並
    未與告訴人和解或對告訴人道歉，犯後態度不佳等，指摘原
    審判決量處被告拘役40日，違反量刑之內部界限，形式上固
    指出原審判決量刑有違反內部界限之具體理由，然按刑之量
    定，屬為裁判之法院得依職權自由裁量之事項，苟其量刑已
    以行為人之責任為基礎，並斟酌刑法第57條各款所列情狀，
    在法定刑度內，酌量科刑，如無明顯失出失入情形，上級審
    法院即不得單就量刑部分遽指為不當或違法。第一審判決已
    以被告之責任為基礎，並審酌刑法第57條各款規定事項，就
    被告與告訴人為姊妹關係，告訴人所受傷害（危害）之大小
    ，犯後未能以和平理性方式平息紛爭等一切情狀（見原審判
    決第3頁10行後）詳為審酌，量處被告拘役40日，並未逾法
    定刑度，亦無過輕之情形，自無所謂量刑違反內部界限之問
    題，難謂已指出第一審判決有何採證認事、用法或量刑等足
    以影響判決本旨之不當或違法，而構成應予撤銷之具體事由
    ，揆諸前揭說明意旨，本件上訴人之上訴均非合法，爰不經
    言詞辯論，逕行判決駁回上訴人之上訴。
三、據上論斷，應依刑事訴訟法第367條前段、第372條，判決如
    主文。
中    華    民    國   100    年    9     月    15    日
                  刑事第三庭    審判長法  官  陳博志
                                      法  官  王屏夏
                                      法  官  陳如玲
以上正本證明與原本無異。
不得上訴。
                                      書記官  黃郁珊
中    華    民    國   100    年    9     月    15    日